臺灣臺北地方法院民事判決
110年度訴字第7179號
原      告  張紋瑛  
被      告  綠天使社會企業有限公司

法定代理人  林翠瑩  

被      告  鄭羽閔  
共      同
訴訟代理人  馬偉涵律師
            郭立寬律師
上列當事人間損害賠償等事件，本院於民國111年3月18日言詞辯
論終結，判決如下:
    主  文
原告之訴及假執行之聲請均駁回。
訴訟費用由原告負擔。
    事實及理由
一、本件原告主張:伊在被告綠天使社會企業有限公司(下逕稱綠
    天使公司)經營之綠天使二手衣著專賣店(位於臺北市○○○路0
    段000號2弄5號1樓，下稱系爭店鋪)消費已有數年，惟店長
    即被告鄭羽閔(下逕稱姓名)自民國110年間起態度即不甚友
    善，其於110年8月26日伊前往消費時，竟稱伊「又來消費員
    工」、公然侮辱「就算選好，也不讓妳結帳」等語，並且報
    警。鄭羽閔前揭態度及行為，已屬對伊人格之侮辱，足以貶
    損伊之社會評價；綠天使公司授權鄭羽閔為前開不法侵權行
    為，亦應共同負侵權行為損害賠償責任。伊自得依民法第18
    條、第184條第1項前段、第195條第1項等規定，請求被告共
    同賠償伊所受非財產上損害新臺幣(下同)5萬元，及請求綠
    天使公司在系爭店鋪櫃台後方明顯處張貼「本公司及鄭姓店
    長針對110年6月至9月時間對張小姐不禮貌的羞辱行為及報
    警事件道歉」內容之道歉啟事，以回復伊之名譽。爰依上開
    規定，求為命被告共同給付5萬元及命綠天使公司張貼上開
    道歉啟事之判決。並願供擔保請求准為假執行之宣告。
二、被告則以：綠天使公司聘用身心障礙者為系爭店鋪之主要工作者，惟原告自109年起經常至店裡無端滋事，使大多店員難以應對，亦使顧客不堪其擾，已妨害系爭店鋪之正常營業，公司管理階層商討後，乃決定拒絕與原告成立買賣契約，並早已通知原告。然原告充耳不聞，於110年8月26日執意至店裡以購買商品為名義滋事，不斷以手機錄影干擾營業，店長鄭羽閔嚴正拒絕與其交易，轉述主管授權內容表示就算其選好，亦不讓其結帳等語，並非以使人羞辱或難堪之方式與之對談，主觀上無詆毀原告名譽之故意或過失，客觀上亦未使原告在社會之評價受到貶損；又鄭羽閔不堪原告糾纏而報警究辦，亦屬正當權利之行使，未有何不法。原告徒以其主觀上感到不快為由請求損害賠償，並無理由等語，資為抗辯。
三、按侵害名譽權損害賠償，須行為人因故意或過失貶損他人之
    社會評價，而不法侵害他人之名譽，致他人受損害，方能成
    立。亦即行為人須具備違法性、有責性，並不法行為與損害
    間具有因果關係，始足當之(最高法院104年度台上字第 236
    5號判決意旨參照)。又按名譽乃人在社會上享有之一般人對
    其品德、聲望或信譽等所加之評價，故名譽是否受損，應以
    社會上對其評價是否貶損為斷，而非以請求人主觀上是否感
    受損害為準。本件原告主張鄭羽閔於110年8月26日在系爭店
    鋪內對其辱稱「又來消費員工」、「就算選好，也不讓妳結
    帳」等語，且報警處理，其言行舉動已屬對原告人格之侮辱
    ，並足以貶損原告社會評價等語，固提出110年8月26日錄影
    檔案為證，並由被告作成附件一、二所示譯文(本院卷第131
    至145頁；經原告確認譯文內容無誤，見本院卷第204頁)。
    然查：
　㈠就原告所舉附件一錄影檔案部分：
　　原告主張其於110年8月26日前往消費，經被告表明不予結帳
    等情，與附件一所示兩造對話內容相符，且為被告所不爭。
    而被告抗辯其早已通知原告拒絕其消費，原告仍堅持於110
    年8月26日前往系爭店鋪等情，核與譯文中原告陳稱「請問
    為什麼所有顧客只有我是這個樣子，我是做什麼事嗎，你可
    以跟我說明嗎，甚至上一次還要叫警察來留紀錄，我不曉得
    是什麼意思」等情一致(錄影時間02：32)，應屬可採。原告
    知悉被告無與其進行商品交易之意願，仍前往系爭店鋪欲進
    行消費，鄭羽閔因而表示「公司規定，消費我們不予結帳」
    等語(附件一錄影時間00:07)，再次轉達公司規定，於客觀
    上尚難認已構成對原告人格或名譽權之侵害。至鄭羽閔回應
    原告時陳稱「不要浪費國家社會資源，要再請警察嗎」、「
    拍謝，我不是老師，要說明什麼，不會開說明會，阿我也不
    是陳時中，我要跟你說明什麼」、「我不喜歡被你消費，這
    不是講過了嗎」等語；及在原告要求說明「可不可以麻煩你
    跟我說明一下什麼叫我在消費你」、「那你剛剛說要請警察
    是什麼意思」、「我有偷你們家東西嗎，或對你們怎麼樣嗎
    ，而且我不懂你說的何謂消費員工，消費員工是什麼意思」
    時，不予回應(附件一錄影時間00:15至02:50)，其用字及語
    氣雖非友善，非一般商家對待顧客之態度，足使原告感到不
    快。然觀諸鄭羽閔之言詞、語意，無非以公司立場為基礎，
    表明其無說明義務、欲請警察處理，或陳述其個人不樂見原
    告前往消費之主觀感受，並無隻字詆毀原告。參諸在場顧客
    對原告勸說「既然他不想賣，那就不要買就好了嘛」、 「
    不愉快我們就走嘛」、「他既然不講話，我們不要買就好了
    」等情(附件一錄影時間03:07至03:29)，堪信對於在場顧客
    而言，此事件僅屬兩造間結帳糾紛，並不涉及對原告品德、
    聲望或信譽之負面評價。應認鄭羽閔之應對態度固然不佳，
    但不致貶損原告在社會上之客觀評價，無從認原告名譽因之
    受有損害。
  ㈡就原告所舉附件二錄影內容部分：
　  原告主張鄭羽閔於當日報警等情，為被告所不爭，且與附件二所載「(鄭店長似乎在與警察通話表示張紋瑛的舉動已影響店内營運，及其他客人已在抱怨等語)」等語尚屬一致(錄影時間02:18至02:22之間)。而查，在鄭羽閔報警前，原告、鄭羽閔及其他顧客互動及對話如下：「(鄭羽閔)救命，趕快誰幫我報警，我的臉不能上電視，我今天沒有化妝，拜託啦我沒有化妝，幫我報警。(顧客A)這樣對人家不尊重啦。(原告)沒有這個我問過了，我並沒有侵害隱私權。(鄭羽閔)不能拍我，我的臉不能被拍，拜託。(顧客A)問過什麼，可以到別人店裡去給人家拍」、「(顧客A)這樣有關人家的隱私權，你不能這樣子給人家拍。(鄭羽閔)趕快手機拿出來，反拍。(顧客B)肖像權吧。(顧客A)隱私也是肖像權阿，你沒有經過人家同意，你不能這樣子，並且人家也沒有對你幹嘛阿。(原告)肖像權不是這樣子，我都問過了」、「(原告)那個是因為我有去詢問這樣合不合法，我都問過了。(顧客A)是嗎。(原告)他說這是合法的事情。(顧客A)合法可以去人家店裡這樣拍？(原告)可以」、「(鄭羽閔)問警察，沒關係。(顧客B)你趕快回去了。(顧客A)你這樣很奇怪耶。(原告)他已經上一次就叫過了。(顧客A)你這種方式，妨礙人家做生意耶。(原告)我沒有妨礙你們選衣服阿。(顧客B)我們來這邊看衣服，心情就會受影響。(顧客A)對阿」、「(原告)我剛剛有影響你們嗎，對不起。(顧客A)你這種舉動在這個地方是不對的」(附件二錄影時間00:07至02:18)，應認原告因在系爭店鋪錄影蒐證，而與鄭羽閔及在場顧客發生糾紛，各執己見，系爭店鋪營業已受影響，鄭羽閔在店內發生糾紛之情況報警處理，僅在尋求公權力協助，不涉及原告在社會上所受之價值判斷，自不得認原告因此受有人格權或名譽權之損害。
　㈢綜上，鄭羽閔於原告110年8月26日前往系爭店鋪消費時，轉達綠天使公司規定拒絕結帳消費、報警處理紛爭，及與原告對談時之言詞、態度並非友善，固足令原告感到不快，然此屬原告個人主觀感受，非其客觀上社會評價有何受損之情事，難認鄭羽閔之行為構成對原告人格或名譽權之侵害，亦無從認綠天使公司有何授權鄭羽閔為不法侵權行為可言。則原告以其人格、名譽受侵害為由，本於民法第18條、第184條第1項前段、第195條第1項等侵權行為規定請求被告賠償其損害並為回復名譽之處分，即屬無據，不應准許。
四、綜上所述，原告依民法第18條、第184條第1項前段、第195
    條第1項等規定，請求被告共同給付5萬元及綠天使公司張貼
    上開道歉啟事，為無理由，不應准許。原告之訴既經駁回，
    其假執行之聲請即失所依附，應併予駁回。
五、本件事證已臻明確，兩造其餘攻擊防禦方法及未經援用之證
    據，經審酌後核與判決結果不生影響，爰不一一論述，附此
    敘明。
六、訴訟費用負擔之依據：民事訴訟法第78條。
中　　華　　民　　國　　111 　年　　4 　　月　　8 　　日
                  民事第八庭  法　官　鄧晴馨
以上正本係照原本作成。
如對本判決上訴，須於判決送達後20日內向本院提出上訴狀。如
委任律師提起上訴者，應一併繳納上訴審裁判費。
中　　華　　民　　國　　111 　年　　4 　　月　　8 　　日
                              書記官  林鈞婷